臺灣高等法院臺南分院刑事判決　　　　　　　 九十一年度上訴字第一七二號　 Ｃ
　　　上　訴　人　臺灣臺南地方法院檢察署檢察官
　　　被　　　告　乙　○　○
　　　指定辯護人　本院公設辯護人　甲　○　○
右上訴人因被告違反毒品危害防制條例案件，不服臺灣臺南地方法院九十年度易字第
一二六八號，中華民國九十年十二月十七日第一審判決（起訴案號：臺灣臺南地方法
院檢察署九十年度偵字第三一００號）提起上訴，本院判決如左：
      主      文
原判決撤銷。
乙○○共同連續販賣第貳級毒品，處有期徒刑拾年。販賣第貳級毒品所得新台幣柒萬
捌仟元沒收，如全部或一部不能沒收時，以其財產抵償之。
      事      實
一、乙○○有賭博、麻藥、槍砲等多項前科，多次入監服刑，並因違反肅清煙毒條例
    、麻藥、槍砲等案件，接續執行有期徒刑一年四月及三年七月，於民國（下同）
    八十五年十月二日假釋出監，應於八十八年七月十一日假釋期滿，假釋期間內仍
    不知悔改。因吳永勝（已另案判決確定）曾向乙○○借車發生車禍後，乙○○獨
    自支付修理費，吳永勝甚感虧欠乙○○，遂答應乙○○幫其介紹販賣安非他命。
    緣八十八年五月三日下午四時許，適有梁福平向丙○○（現改名為董坤融）表示
    欲購買安非他命，丙○○以電話聯絡吳永勝後，吳永勝遂與乙○○共同基於販賣
    第二級毒品之概括犯意，一同駕車至雲林縣斗六市黑松汽水廠前，由吳永勝持安
    非他命二包重約一兩進入丙○○車中，將安非他命交予丙○○、梁福平，並收取
    價金新台幣（下同）三萬二千元交予乙○○。復於同年月十九日，丙○○再度向
    吳永勝表示要購買安非他命，吳永勝、丙○○、乙○○三人原本約定到虎尾鎮廉
    使里永興宮交易，但乙○○臨時表示該地點太接近其住家，改由吳永勝帶領丙○
    ○至廉使里入口處大圳旁，並聯絡乙○○在該處交易，由吳永勝收取價金三萬元
    交予乙○○後，再由乙○○將安非他命一包重約一兩，經由吳永勝交予丙○○。
    又於同年月二十四日，丙○○至雲林縣虎尾鎮○○路五號吳永勝住處，交付價金
    一萬六千元予吳永勝欲購買安非他命，吳永勝即外出將上開價金交給乙○○，並
    攜回安非他命一包重約四錢交予丙○○。嗣因八十八年六月二十一日，警方於南
    投埔里鎮○○路○段三九六號前查獲丙○○、梁福平、吳永勝、潘嘉玲等人持有
    安非他命，循線查獲上情。
二、案經臺灣雲林地方法院檢察署檢察官簽分偵辦後，呈請臺灣高等法院臺南分院檢
    察署核轉臺灣臺南地方法院檢察署檢察官偵查起訴。
      理      由
一、訊據上訴人即被告乙○○矢口否認上開犯行，辯稱：根本沒有這回事，我未曾與
    吳永勝共同販賣安非他命予丙○○、梁福平，我不住在他家後面，也沒車可借給
    吳永勝，我與他毫無金錢糾紛，而是八十八年初在虎尾德興路打架結怨，才遭他
    誣陷云云。惟查：
（一）共犯吳永勝已於偵訊及雲林地方法院訊問中，供述與乙○○共同販賣明確：
    (1)吳永勝於八十九年六月五日檢察官訊問時供稱「黑松汽水廠那次詳細日期不記
      得，丙○○先打電話給我，但因我沒有那麼多：：『阿鴻』現住我家後面，叫
      我幫他賣安非他命，如果有人要買，【我即打『阿鴻』的手機0000000
      000與他聯絡】，然後阿鴻開車載我去黑松汽水廠，由我將安非他命交給丙
      ○○，然後錢拿回給阿鴻。第二次丙○○打電話給我，然後我答應與阿鴻調貨
      ，【並約在『虎尾鎮廉使里永興宮』，但阿鴻不去那裡，改約在虎尾鎮廉使里
      出來之大圳邊】：：（第三次）丙○○開車到我家之前先打電話給我，然後約
      在虎尾鎮我家，我要和丙○○一起去，但丙○○說太累，叫我自己去，所以我
      就去向阿鴻買，這次買四兩重，價一萬六千元。（阿鴻有無給你好處？）沒有
      ，而且他還恐嚇我不得說出來。（阿鴻住哪裡？）他租屋虎尾鎮新吉里安安幼
      稚園對面大樓哪裡」「（為何要替他介紹賣安非他命？）有一次我開車撞壞無
      錢賠他，恰丙○○要買安非他命，就替他介紹作為賠償開他車撞壞之損失」（
      筆錄影本附偵查卷二十七、二十八頁）。已經就「阿鴻」第一、二次交易時親
      自參與，第三次由阿鴻交付安非他命後出賣丙○○等情節，以及參與犯行之動
      機，均詳細指述明確。再經查核0000000000行動電話，乃是登記為
      被告乙○○之妻鄭稚暉名下，有和信電訊股份有限公司回函可稽（偵查卷第三
      十三頁），參以「阿鴻」、「阿宏」台語同音，足見該「阿鴻」即是乙○○。
    (2)吳永勝於雲林地方法院八十九年十月六日訊問中，仍堅指與乙○○共犯，其供
      稱：「阿宏開車載我到黑松汽水廠，我進入丙○○的車內，將安非他命交給他
      ：：（八十八年五月十九日丙○○又要你調安非他命？）他打電話來說要調安
      非他命：：原本約在『虎尾鎮廉使里永興宮』：：我騎車到廉使里入口處大排
      水溝的橋時，丙○○將錢交給我，我把錢拿給阿宏，阿宏拿貨給我，由我交給
      丙○○：：（八十八年五月二十四又幫丙○○調安非他命？）當天他到我家休
      息，又說要安非他命，我要他與我出去找阿宏，他說他很累，要我自己去找，
      我就單獨出去到電動玩具場找到阿宏，就拿安非他命回來」「阿宏原來租房子
      在我家後面附近」「（如何與阿宏聯絡？）【打他的行動電話0000000
      000】」（筆錄影本附偵查卷四十頁）。並經法官提示乙○○之相片，並命
      乙○○在場，由吳永勝當庭指認綽號「阿鴻」（「阿宏」）之男子，就是被告
      乙○○無誤（筆錄影本附偵查卷四十七、五十六頁）。
    (3)至於被告乙○○辯稱其名下並無汽車，不可能與吳永勝因車發生財務糾紛，而
      且並不住在吳永勝家後面，且無通聯記錄可證明云云。然吳永勝所借用之汽車
      未必是登記在乙○○名下，登記於乙○○其他家人名下亦屬可能，不能據此認
      定吳永勝此部分供述與事實不符。又至於吳永勝偵查中所述「阿鴻住我家後面
      」「他租屋虎尾鎮新吉里安安幼稚園對面」（詳細租屋地址為何，因吳永勝翻
      供已經無法追問）部分，經查虎尾鎮新吉里與吳永勝居住之穎川里相距不遠，
      只相隔著林森路（縣道一四五號公路）。而究竟多少距離才能說是「我家後面
      」，隨著每個人主觀判斷而有不同。有些人說「後面」，指的是房屋土地相連
      接才算是「後面」；也有些人說走路能及範圍內都是「後面」，因此，語意上
      原本就有相當不確定性，尚不能否定其證言與事實不符。又吳永勝八十九年六
      月五日偵訊時第一次供出聯絡電話，距離販毒時間早已經超過六個月保存期限
      ，當然無法調閱通聯記錄證明。因此被告乙○○雖一再攻擊吳永勝偵查中證言
      不可信云云，但尚無從為有利乙○○之認定。
（二）吳永勝翻供所稱是「阿保」販賣云云，有諸多疑點，無從採信：
    (1)吳永勝因供出共犯後，獲得雲林地方法院從輕量處有期徒刑三年七月後，在原
      審訊問中，即改變口供稱：「我和乙○○有糾紛，我懷恨在心：：因丙○○指
      認說好像是這人賣給他，我才順勢說是乙○○賣給他的」「我借乙○○的車共
      同外出，發生車禍，不曉得在那個保養廠修理，花四、五萬元，錢是乙○○出
      的」「因為之前發生車禍的事，我們二人有口角打架，是在虎尾打架，時間地
      點不曉得」云云（原審卷第三十六頁）。並否認是「乙○○」「阿宏」「阿鴻
      」所出賣，改稱是不知名之「阿保」所賣。吳永勝改稱：「（八十八年五月三
      日販賣丙○○之二包安非他命何來？）是在虎尾鎮一間勝利遊戲場向綽號『阿
      保』的人拿的，當時是我去找『阿保』，與『阿保』一同到黑松汽水廠前：：
      。（八十八年五月十九日販賣安非他命何來？）這是我去找『阿保』的人拿的
      ，當時阿保也開車到虎尾鎮○○里路口處大圳旁：：。（八十八年五月二十四
      日你如何販賣？）我到勝利遊戲場找『阿保』拿安非他命」云云（原審卷第九
      十一頁）。
    (2)然而吳永勝翻供之說詞有諸多疑點：吳永勝之前從未說稱「阿保」就是販賣
      之人，突然翻供後又對於「阿保」真實姓名特徵等等一概推說不知，使本院無
      法查證，其是否迫於人情壓力故為有利乙○○之說詞，大有可疑。如果吳永
      勝在檢察官訊問中是刻意誣陷乙○○，大可直接指名道姓，何必推說是不知名
      之「阿鴻」提供？何以直到承審法官依據電話使用人資料調出乙○○照片後，
      才不得不指認是乙○○無誤？吳永勝仍堅持初次偵查所供稱「向阿鴻借車撞
      壞引發財務糾紛」之說詞，再度供稱「借乙○○的車外出發生車禍因發糾紛」
      ，因此著實令人懷疑「阿鴻」就是「乙○○」，否則何以翻供以後，所述與販
      賣動機仍相同？經原審法官質疑如果要誣陷乙○○為何不直接說是「乙○○
      」反而說是「阿鴻」，吳永勝答稱：「因為當時我一時忘記乙○○的名字」（
      原審卷第九十一頁）。然而吳永勝既然當時能精確無誤背出00000000
      00之數字，可見其記憶能力確有過人之處，卻記不得「阿鴻」就是「乙○○
      」？凡此種種疑點，令人難以相信其翻供後之說詞為真實。
（三）證人丙○○指述確有一人陪同吳永勝前來虎尾大圳附近交易：
    (1)證人董坤融於八十九年六月五日檢察官訊問時，供稱「我問他（吳永勝）有無
      辦法弄到（安非他命），他說可以，但叫我自己要出來，然後在斗六黑松汽水
      廠，這次是梁福平要的，所以我就開車載梁福平到達現場，他看到我們的車子
      ，他就直接坐到我們車的後座，然後將安非他命分成二包重一兩，交給梁福平
      ：：第二次：：應該是八十八年五月十九日，我在彰化打電話給他，問他有沒
      有，他答說但應先付錢，所以約在虎尾，我到虎尾街上找不到他家，再打電話
      給他，他先帶到一不知名之廟宇，叫我先將錢給他，該人就在附近，我堅持一
      手交錢一手交貨，但那個人說要換交易地點，所以就換到較偏僻之水溝，然後
      那個人就開他的車過來，吳永勝就去他的車，去拿一兩重裝成一袋，然後交給
      我，我付給他三萬元現金。第三次是吳永勝被抓去勒戒的前一天：：他直接帶
      我到他家，是獨棟三樓透天厝，屋前有水泥庭院：：我交給他一萬八千元，他
      獨自一人出去約一小時回來：：他回來後就交給四錢重安非他命，然後再還我
      二千元」（筆錄影本附偵查卷二十五頁）「我有看到在虎尾鎮廉使里大圳那邊
      吳永勝將錢交給那個人」（筆錄影本附偵查卷二十八頁）。顯示確實有三次購
      買行為，並且第二次交易時親見有一人協同吳永勝共同販賣。至於第一次交易
      沒見到隨同吳永勝前來之人，乃是交易當時彼此所在位置不同，所目視範圍不
      同所致。
    (2)證人丙○○於雲林地方法院訊問時證稱：「我開車載梁福平到黑松汽水廠時，
      吳永勝已經在那裡了，我到時打電話給吳永勝，他就過來，我沒有看到其他人
      過來。五月十九日我自己要吸，我就聯絡吳永勝說要買，我開車到虎尾某處的
      廟的時候我沒有看到買的人，後來改地點我有看到賣的人，他開車，吳永勝騎
      機車我們離哪個人一百公尺，吳永勝騎機車過來把我的錢拿過去，賣安非他命
      人再把安非他命交給吳永勝拿過來給我：：五月二十四日是我自己要吸：：把
      錢交給吳永勝請他出去幫我買」。並經法官提示乙○○之相片指認，丙○○認
      為「很像」（筆錄影本附偵查卷第四十七頁），但經法官命當庭指認是否乙○
      ○本人時，則稱「不敢確定賣安非他命的人是否就是他」（筆錄影本附偵查卷
      第五十五頁）。依據證人丙○○所述，第二次交易時雙方稍有距離，只看到車
      內有賣毒品之人，因此若無法肯定指認，亦屬可以理解之事。
    (3)證人丙○○於原審法官命當庭指認是否乙○○販賣，丙○○雖 堅定指稱「那?
      人比較年輕，不是庭上的乙○○」（原審卷第一三四頁）。然而丙○○自己供
      述於第二次交易時距離販賣之人約一百公尺，且該販賣之人坐在車內，理應不
      能清楚看見其容貌，又如何能在原審中斬釘截鐵地形容該人比較年輕？再經本
      院命證人丙○○當庭指認，丙○○則稱「我不敢確定是否這個乙○○，因為當
      時距離遠，當時哪個人坐在車子裡面，我只看過一次，他都沒有下車」（九十
      一年三月五日訊問筆錄）。因此丙○○之證言尚不能遽為是不是被告乙○○販
      賣之直接證據，但其始終指述：確有一人陪同吳永勝前來交易。
（四）證人丙○○指述交易地點決定過程，與乙○○有密切地緣關係：
    (1)證人丙○○在本院訊問中證稱：「第二次五月十九日接近中午的時候，【原本
      是約在廟，那個人說他家住那邊不好】，所以改成在大圳，大圳離廟不遠。第
      二次我們二輛車隔很遠，吳永勝騎車，他過來先向我拿錢之後再過去給他，再
      向他拿毒品過來給我，因為相隔很遠，所以我沒有看到裡面的人長得怎麼樣」
      （九十一年三月五日訊問筆錄）。可以得知販賣者十分小心謹慎，深怕交易地
      點離自家太近會曝光自己身份，故而改在大圳邊，並且相隔一段距離，由吳永
      勝騎機車來回拿取一手交錢一手交貨。核與吳永勝先前在偵審中多次供稱：第
      二次交易地點原約在「虎尾廉使里永興宮」但阿鴻臨時改變地點等語。因此可
      得推斷「虎尾廉使里永興宮離販賣者住家很近」之結論。
    (2)而【虎尾永興宮地址為「廉使里二０七號」，竟與乙○○戶籍「廉使里一五八
      七號」住家相距相近】，亦即是在虎尾鎮縣一五八號公路附近，該地區亦
      有專供灌溉用水之嘉南大圳經過，丙○○之證述內容符合客觀事實，可信度極
      高。因此丙○○雖然不能直接指認就是乙○○販賣，但是販賣者百密一疏，洩
      漏其住家離永興宮很近，暴露自己身份特徵。經由地緣關係之判斷，已經指向
      就是乙○○自己販賣毒品。
（五）至於證人梁福平於八十九年六月五日檢察官訊問時證稱：「八十八年五月三日
      見過吳永勝一次：：到斗六市黑松汽水廠交易，是一兩重價三萬二千元」（筆
      錄影本附偵查卷第二十六頁），以及在雲林地方法院訊問中證稱「到斗六黑松
      汽水廠時，我就座到駕駛座旁邊，丙○○坐到駕駛座上，【吳永勝他們的車就
      停到我們車旁，吳永勝下車坐上我們的後座】，買一兩、三萬二千元」等語（
      筆錄影本附偵查卷第四十一頁），已證明第一次交易時確有第三者開車載吳永
      勝前來交易，核與吳永勝、丙○○等人供述相符。
（六）綜上各情參互觀之，證人丙○○、梁福平及共犯吳永勝供述三次交易過程均相
      符，第一、二次交易有人協同吳永勝前去交付毒品。而共犯吳永勝於偵訊、及
      雲林地方法院訊問中明確指述交易地點、時間、價額、數量，並且指述乙○○
      之手機號碼，並當庭指認就是乙○○販賣，其供述內容又無悖於客觀事實之瑕
      疵可指。而販賣者百密一疏，洩漏自家住在虎尾廉使里永興宮附近，經證人丙
      ○○證述明確，而經查證乙○○戶籍住家確實就在永興宮附近。若非出於真實
      ，豈有如此巧合，乙○○之個人資料、手機電話等，能夠經由吳永勝多次明確
      指認？為何乙○○之住家亦能符合販賣者地緣關係？為何吳永勝翻供後所稱「
      與乙○○有借車糾紛」，仍與偵查中所說「與阿鴻有借車糾紛」相同？凡此種
      種均足證明販賣者「阿鴻」「阿宏」就是「乙○○」無訛。本院實不能捨棄以
      上種種明確事證不採，反而相信是無憑無據之「阿保」所販賣。
（七）查本件被告乙○○既否認販賣安非他命之犯行，因此其所販賣之安非他命究係
      以若干價格販入，其是否因此賺得利益，自無從查得直接證據以資認定，惟查
      安非他命因物稀價昂，且為政府嚴予查緝之違禁物，凡販賣者，苟無利可圖，
      應無甘冒被供出來源或被檢警查緝法辦之危險而平價供應他人，因此，其販入
      之價格必較售出之價格低廉，或以同一價格販賣而減少份量，而有從中賺取買
      賣差價牟利之意圖及事實，應屬合理之認定，本件被告倘無差額利潤可圖，衡
      情其應不致於甘冒風險，從事本件販賣安非他命犯行，堪認被告本件販賣安非
      他命犯行，應非臨時起意而平價（即無差額利益）供應，應係基於賺取差額利
      潤而營利之意圖而為無訛。
（八）綜上所述，被告乙○○所辯均屬卸責之詞，不足採信。本案事證明確，被告犯
      行已可認定。
二、核被告乙○○所為，係犯毒品危害防制條例第四條第二項之販賣第二級毒品安非
    他命罪。被告乙○○與吳永勝間有犯意之聯絡，行為之分擔，均為共同正犯。被
    告所為數販賣行為，時間緊接，所犯罪名相同，顯係出於概括之犯意為之，為連
    續犯，爰依刑法第五十六條之規定以一罪論，除法定刑為無期徒刑部分，依法不
    得加重其刑外，其餘加重其刑。原審疏未詳細調查，並詳為勾稽全案證據調查所
    得，竟為共犯吳永勝翻供後說詞所蒙蔽，遽為無罪判決，乃有違誤，檢察官上訴
    意旨，指摘原判決採證不當，為有理由，自應由本院將原判決撤銷改判。爰審酌
    被告有多次麻藥、違反肅清煙毒條例之犯罪前科，假釋中猶不知悔改，仍以販毒
    牟取暴利，未把握國家法律給予之寬典，販賣三次，所得七萬八千元亦不少，戕
    害國民身心健康，所生損害鉅大，並且犯罪後毫無悔意等一切情況，量處徒刑如
    主文第二項所示，以資懲儆。另販賣所得七萬八千元，應依毒品危害防治條例第
    十九條第一項規定宣告沒收，如全部或一部不能沒收時，應以其財產抵償之。
據上論斷，應依刑事訴訟法第三百六十九條第一項前段、第三百六十四條、第二百九
十九條第一項前段，毒品危害防制條例第四條第二項、第十九條第一項，刑法第十一
條、第二十八條、第五十六條，判決如主文。
本案經檢察官羅清溪到庭執行職務。
中    華    民    國      九十一      年      三      月    二十八      日
                                  臺灣高等法院臺南分院刑事第四庭
                                      審判長法官  陳    義    仲
                                            法官  楊    子    莊
                                            法官  蔡    崇    義
右正本證明與原本無異。
如不服本判決，應於判決送達後十日內向本院提出上訴狀，其未敘述理由者並應於提
出上訴狀後十日內向本院補提理由書（應附繕本)。
                                      法院書記官  李    育    儒
中    華    民    國      九十一      年      四      月      一        日
附錄法條：
毒品危害防制條例第四條第二項：製造、運輸、販賣第二級毒品者，處無期徒刑或七
                              年以上有期徒刑，得併科新台幣七百萬元以下罰金
                              。
